臺灣高等法院民事裁定　　　　　　　　 100年度抗字第1485號
抗　告　人　　金獅私人有限公司
法定代理人　　呂世界
抗　告　人　　謝謝國際聯合律師事務所
法定代理人　　Victor H.
抗　告　人　　謝諒獲
相　對　人　　台灣銀行股份有限公司
兼法定代理人　張秀蓮
相　對　人　　蔡富吉
　　　　　　　張明道
相　對　人　　台灣銀行股份有限公司信安分公司
兼法定代理人　陳文章
相　對　人　　葉春麟
　　　　　　　黃副理
相　對　人　　台灣銀行股份有限公司內湖分公司
法定代理人　　廖運光
相　對　人　　羅郁婷
上列當事人間因債務人異議之訴等事件，對於中華民國100年6月
14日台灣士林地方法院100年度訴字第638號所為裁定提起抗告，
本院裁定如下：
    主  文
原裁定除將抗告人對於相對人台灣銀行股份有限公司如附件所示
訴之聲明第三項之訴訟移送台灣台北地方法院部分外廢棄。
其餘抗告駁回。
抗告訴訟費用由抗告人負擔。
    理  由
一、抗告意旨略以：依民事訴訟法第248 條規定「對於同一被告
    之數宗訴訟，除定有專屬管轄者外，得向就其中一訴訟有管
    轄權之法院合併提起之。」，本件依抗告人主張事實，絕非
    專屬管轄案件，而台灣士林地方法院（下稱原法院）對其中
    數宗訴訟均有管轄權，抗告人在數法院均有管轄權之情形下
    ，自得依民事訴訟法第22條規定，選擇向原法院起訴。為此
    ，提起抗告，求為廢棄原裁定等語。
二、查本件抗告人向原法院對相對人起訴，主張抗告人謝謝國際
    聯合律師事務所及謝諒獲自民國90年4 月起即向訴外人中央
    信託局承租台北市○○路○ 段132號7樓（下稱系爭房屋），
    相對人台灣銀行股份有限公司（下稱台銀）自認抗告人自96
    年12月1日起就系爭房屋有不定期租賃，竟於97年6月間起關
    閉冷氣，拒絕發給門禁卡，且故意將「謝謝國際聯合事務所
    Yale&Yale」由樓下牌示處塗掉，更將全部7樓信件及文件退
    回等而有違約、侵權及其他不法行為，自無權要求抗告人給
    付租金；惟相對人等共謀偽造文書，在台灣台北地方法院（
    下稱台北地院）99年度訴字第724 號判決（下稱系爭判決）
    公文書登載不實，誹謗抗告人謝謝國際聯合律師事務所及謝
    諒獲名譽，台北地院並據此以100年度司執字第26164號執行
    事件對抗告人為強制執行，系爭判決公諸各網站而得在原法
    院轄區下載，台北市士林區亦係侵權行為結果地。又抗告人
    金獅私人有限公司並非系爭判決之被告，不得對之強制執行
    ，爰提起第三人異議之訴；抗告人謝謝國際聯合律師事務所
    及謝諒獲則提起債務人異議之訴；另請求相對人連帶給付抗
    告人如訴之聲明等語（見原審卷頁6-15）；並聲明如附件所
    示。
三、按訴訟之全部或一部，法院認為無管轄權者，依原告聲請或
    依職權以裁定移送於其管轄法院，民事訴訟法第28條第1 項
    定有明文。又對於同一被告之數宗訴訟，除定有專屬管轄者
    外，得向就其中一訴訟有管轄權之法院合併提起之，民事訴
    訟法第248 條亦有明文。準此，如其中一訴或數訴專屬於他
    法院管轄者，祗須將該專屬管轄之訴訟，依裁定移送於其管
    轄法院，其餘之數宗訴訟，仍得依訴之合併規定辦理。而所
    謂專屬管轄，係指法律規定某類事件專屬一定法院管轄之謂
    。凡法律規定某類事件僅得由一定法院管轄者，縱未以法文
    明定「專屬管轄」字樣，仍不失其專屬管轄之性質。又執行
    名義成立後，如有消滅或妨礙債權人請求之事由發生，債務
    人得於強制執行程序終結前，向執行法院對債權人提起異議
    之訴；第三人就執行標的物有足以排除強制執行之權利者，
    得於強制執行程序終結前，向執行法院對債權人提起異議之
    訴；強制執行法第14條第1 項前段、第15條定有明文。是以
    提起債務人異議之訴、第三人異議之訴，應向執行法院為之
    ，顯已由該法明定此類事件應由執行法院管轄，性質上自屬
    專屬管轄（最高法院98年台抗字第38號裁判意旨參照）。本
    件抗告人如附件所示訴之聲明第三項，係就台北地院100 年
    度司執字第26164 號提起債務人異議之訴及第三人異議之訴
    ，請求撤銷該強制執行程序。而該執行事件係執行債權人即
    相對人台銀以系爭判決為執行名義，向台北地院聲請對抗告
    人謝謝國際聯合律師事務所及謝諒獲為強制執行，此有系爭
    判決、原法院民事紀錄科電話查詢紀錄表附卷可稽（見原審
    卷頁16-20、原法院100年聲字第236號卷頁4）。揆諸前揭說
    明，抗告人對於相對人台銀所提起此部分異議之訴，自應由
    執行法院即台北地院專屬管轄。是原法院據此將此部分異議
    之訴裁定移送台北地院，並無不合。抗告意旨就此部分指摘
    原裁定不當，求予廢棄，為無理由，應予駁回。
四、次按共同訴訟之被告數人，其住所不在一法院管轄區域內者
    ，各該住所地之法院俱有管轄權。但依第4 條至前條規定有
    共同管轄法院者，由該法院管轄。民事訴訟法第20條定有明
    文。又因侵權行為涉訟者，得由行為地之法院管轄，為民事
    訴訟法第15條第1 項所明定。所謂行為地，非專指實施侵權
    行為之處所，即侵權行為結果發生之處所，亦不失為行為地
    （最高法院56年台抗字第369 號判例意旨參照）。而管轄權
    之有無，應依原告主張之事實，按諸法律關於管轄之規定而
    為認定，與其請求之是否成立無涉（最高法院65年台抗字第
    162 號判例要旨參照）。本件抗告人對於台銀及其餘相對人
    所提如附件所示訴之聲明第一二四五項等數宗訴訟，係以相
    對人等有違約、侵權及其他不法行為而起訴為連帶給付之請
    求（見原審卷頁6反面-9 ），核與上開異議之訴並非不可分
    ，亦無專屬管轄之情形，則依上開說明，抗告人既主張台北
    市士林區亦為相對人等共同侵權行為之結果發生地，應認原
    法院就此部分訴訟有管轄權。原法院就抗告人此部分訴訟，
    逕以裁定移送於台北地院，尚有未洽。抗告論旨就此部分指
    摘原裁定不當，求予廢棄，非無理由。爰由本院就此部分廢
    棄原裁定，發回原法院另為妥適之處理。
五、據上論結，本件抗告為一部有理由、一部分有理由，爰裁定
    如主文。
中    華    民    國   100    年    12    月    29    日
                    民事第十庭
                        審判長法  官  張宗權
                              法  官  陶亞琴
                              法  官  鄭純惠
正本係照原本作成。
本裁定除以適用法規顯有錯誤為理由外，不得再抗告。如提起再
抗告，應於收受後10日內委任律師為代理人向本院提出再抗告狀
。並繳納再抗告費新台幣１千元。
中    華    民    國   101    年    1     月    3     日
                              書記官  楊妙恩